【裁判字號】    97,聲判,10
【裁判日期】    980220
【裁判案由】    聲請交付審判
【裁判全文】
臺灣花蓮地方法院刑事裁定              97年度聲判字第10號
聲  請  人
即 告訴 人  記典石材股份有限公司
兼 代表 人  丙○○
共同代理人  魏辰州律師
被      告  甲○○
            乙○○
                    號4樓
上列聲請人因被告偽造文書等案件，不服臺灣高等法院花蓮分院
檢察署檢察長於民國97年10月13日，以97年度上聲議字第222 號
駁回再議之處分（原不起訴處分案號：臺灣花蓮地方法院檢察署
97年度偵續字第12號），聲請交付審判，本院裁定如下：
    主  文
聲請駁回。
    理  由
一、按告訴人不服上級法院檢察署檢察長或檢察總長認再議為無
    理由而駁回之處分者，得於接受處分書後10日內委任律師提
    出理由狀，向該管第一審法院聲請交付審判；法院認為交付
    審判之聲請不合法或無理由者，應駁回之，刑事訴訟法第25
    8條之1第1項、第258條之3第2項前段分別定有明文。
二、本件聲請人記典石材股份有限公司（以下稱記典公司）、丙○○以被告甲○○、乙○○涉犯偽造有價證券、偽造文書、
    背信等罪嫌，向臺灣士林地方法院檢察署檢察官提出告訴，
    經該署移轉臺灣花蓮地方法院檢察署後，為臺灣花蓮地方法
    院檢察署檢察官於民國97年8月26日，以96 年度偵續字第12
    號為不起訴處分。聲請人不服，聲請再議，經臺灣高等法院
    花蓮分院檢察署檢察長以再議為無理由，而於97年10月13日
    ，以97年度上聲議字第222 號處分書駁回再議，聲請人於97
    年10月23日，收受駁回處分書，於97年10月31日，委任律師
    具狀向本院聲請交付審判，並未逾10日之不變期間，合先敘
    明。
三、聲請交付審判意旨略以：
    (一)記典公司原有股份係聲請人丙○○1 人單獨出資向原股東
      承購，全數股份歸聲請人丙○○1 人所有。聲請人丙○○
      與被告甲○○於合作初始雖曾協議雙方合作及被告甲○○
      入股事宜，惟須待公司日後辦理增資並由被告甲○○將其
      專利及機器設備折價新臺幣（下同）4 千萬元賣予記典公
      司後，被告甲○○方能取得記典公司之股份。記典公司自
      聲請人丙○○單獨出資承購股權迄今從未辦理增資發行新
      股，且被告甲○○迄未將其所有之機器設備依公司法 156
      條第5 項規定之程序轉予記典公司，則記典公司何來「無
      償使用」其專利技術之情形，聲請人又何有可能同意被告
      甲○○所指定之案外人陳聖文、被告乙○○取得記典公司
      之股份。
    (二)又觀諸卷附93年10月6日下午2時董事會紀錄，並無聲請人
      同意以陳聖文、乙○○為股東之記載，即便聲請人同意上
      開2 人擔任記典公司董事，因公司董事不以具股東身分者
      為限，亦不足證該2 人當然為記典公司股東。記典公司除
      上開93年10月6日下午2時及93年11月25日所召開之董事會
      外，其餘歷次之董事會均未依法定程序由擔任董事長之聲
      請人丙○○召集，而原處分乃以上開於93年10月26日不合
      法之董事會議決議推論聲請人丙○○授權被告2 人從事公
      司經營及建廠之相關行為，尚嫌率斷。且聲請人丙○○名
      下股份遭被告甲○○私自移轉，被告甲○○身為記典公司
      監察人，依公司法第222 條之規定本不得代為執行公司之
      業務，惟其竟與被告乙○○違法召集董事會並偽造會議紀
      錄憑以執行公司業務，致公司受有重大損失，被告2 人涉
      有偽造文書、被信等罪嫌，乃至為顯然。
    (三)記典公司貸款向銀行貸款2千萬元，其月息13 萬元由聲請
      人丙○○負責償還，是以聲請人丙○○授權被告甲○○申
      請支票並不足於推論記典公司有積極設廠營運之意，況未
      經審慎評估即冒然設廠營運，其所可能遭受之風險豈是區
      區月息13萬元所能比擬，承辦檢察官之主觀臆測並不足憑
      。
    (四)被告甲○○未經聲請人丙○○授權，盜開記典公司之支票
      （付款人臺灣企銀花蓮分行，發票日94年2月28日，票號0
      000000、0000000、0000000，票載金額分別為20萬、20萬
      、23萬5 千元，經持票人提示後因存款不足遭退票，聲請
      人丙○○為維護記典公司交易信用，乃要求被告甲○○另
      行簽發支票2 紙交付傅麗華簽名後轉交持票人用以清償債
      務並換回上開遭退票之3 紙支票，此與授權被告甲○○執
      行建廠毫不相涉。
    (五)被告甲○○未經聲請人授權盜刻聲請人印章用以與「一本
      環保科技股份有限公司」共同簽發票號022449、票載金額
      1233,100元、發票日期94年6月8日、到期日94年6月30 日
      之本票1 紙交付亞東預拌混凝土股份有限公司，且擅以記
      典公司名義締約並使聲請人為連帶保證人。另被告甲○○
      未經聲請人授權，分別盜開付款人為臺灣中小企業銀行、
      支票號碼0000000號、發票日94年4月3日、金額206,000元
      ；及支票號碼0000000號、發票日94年7月10日、金額20萬
      元之支票2 紙用以清償其個人向案外人韓明修及賴世捷之
      借款。故被告所涉偽造文書及偽造有價證券等罪嫌，至為
      明確，原檢察官未經調查釐清，且對聲請人丙○○傳訊聲
      請亦置若罔聞，實難令告訴人甘服。
四、本件聲請人告訴被告2 人涉有偽造有價證券、偽造文書、背
    信等罪嫌，經臺灣花蓮地方法院檢察署檢察官為不起訴處分
    及告訴人再議，經臺灣高等法院花蓮分院檢察署檢察長駁回
    再議，而先後2次為不起訴處分，綜合其理由略以：
    (一)依照記典公司與花蓮區石材資源化處理股份有限公司簽立
      之石材廢泥資源化再生利用最終處理合作協議書，足認記
      典公司確有生產輕質骨材營業之意；而被告甲○○擁有專
      利技術，若記典公司未讓被告甲○○入股，或未以資金購
      買輕質骨材生產之專利技術，被告甲○○當無提供技術供
      記典公司無償使用之理。
    (二)再依卷附記典公司93年10月8 日申請變更公司登記資料、
      股東名簿、93年10月6日上午10 時股東臨時紀錄、同日下
      午2 時董事會紀錄、董事會簽到簿，足認告訴人同意以陳
      聖文、乙○○等人擔任公司股東及董事。倘聲請人丙○○
      未曾同意其等擔任股東，則被告甲○○及案外人陳聖文豈
      會同意擔任記典公司向臺灣中小企業銀行花蓮分行貸款 2
      千萬元之連帶保證人。聲請人丙○○事隔多日始所指被告
      等人未經同意，偽造股東登記，要難採信。
    (三)又記典公司係以2800萬元向張三記購買，其中800 萬現金
      支付張三記，另2 千萬部分則係償還原記典公司舊債，是
      購入之記典公司本身即無任何資金可供運用，且原貸款之
      每月利息高達13萬元，若又未積極設廠生產，記典公司勢
      將無法正常付息倒閉。再者，聲請人丙○○於93年10月26
      日下午8 時董事會決議，通過增設石材污泥再生利用資源
      化設備1 套，而被告甲○○所簽發之支票復均係用供記典
      公司建廠之用，即難以嗣後因無法兌現，即據認被告2 人
      有偽造有價證券、偽造文書及背信之犯行。
    (四)另依卷附董事會議紀錄、建廠照片、證人張三記、洪明良
      、江萬里之證詞，被告甲○○於93年10月起起即陸續開始
      建廠事宜，聲請人之代理人許敏彥亦多次到建廠現場觀看
      ，聲請人丙○○應無不知之理。是被告甲○○於記典公司
      缺乏資金之情形下，依聲請人丙○○交付之記典公司大小
      章，代為處理公司事宜，進而僱用黃碧瑩、董仁章等人，
      並簽發記典公司名義之本票、支票或文書，交付張三記、
      佑得利公司、南炘企業社、莊義茂即茂寅企業社、亞東預
      拌混凝土股份有限公司，以購買廠房、機器、混凝土等設
      備或償還施工所欠債務，均係記典公司建廠所需，難認被
      告甲○○有冒用他人之名義製作文書或逾越授權範圍之主
      觀犯意，自無成立偽造有價證券、偽造文書之餘地。
    (五)被告甲○○開立支票既係用供記典公司建廠之用，則雖嗣
      後因記典公司資金不足致支票無法兌現，惟尚難憑此即遽
      認被告甲○○開立票據之初，即有取得不法利益或損害本
      人利益之意圖，而應負背信罪責。至被告乙○○係受其父
      即被告甲○○之命，擔任告訴人記典公司之股東及董事，
      就相關業務均未參與，自難認有何不法犯行。綜上所述，
      認被告2人犯罪嫌疑不足，而處分不起訴。
五、本院查：
    (一)新修正刑事訴訟法第258條之1規定告訴人得向法院聲請交
      付審判，係新增對於「檢察官不起訴或緩起訴裁量權」制
      衡之一種外部監督機制，就檢察官所為不起訴或緩起訴之
      處分是否正確加以審查，以防止檢察機關濫權。依此立法
      精神，同法第258條之3第3 項規定法院審查聲請交付審判
      案件時「得為必要之調查」，其調查證據之範圍，自應以
      偵查中曾顯現之證據為限。而同法第260 條對於不起訴處
      分已確定或緩起訴處分期滿未經撤銷者不得再行起訴之規
      定，其立法理由說明該條所謂不起訴處分已確定者，包括
      「聲請法院交付審判復經駁回者」之情形在內，是前述「
      得為必要之調查」，其調查證據範圍，更應以偵查中曾顯
      現之證據為限，不得就告訴人新提出之證據再為調查，亦
      不得蒐集偵查卷以外之證據。否則，不僅將與刑事訴訟法
      第260 條之再行起訴規定混淆不清，亦將使法院兼任檢察
      官而有回復「糾問制度」之虞。且法院裁定交付審判，即
      如同檢察官提起公訴，使案件進入審判程序，是法院裁定
      交付審判之前提，必須偵查卷內所存證據已符合刑事訴訟
      法第251條第1項規定「足認被告有犯罪嫌疑」，檢察官應
      提起公訴之情形，亦即該案件已經跨越起訴門檻。如該案
      件仍須另行蒐證偵查始能判斷應否交付審判者，因交付審
      判審查制度並無如同再議救濟制度得為發回原檢察官續行
      偵查之設計，法院仍應依同法第258條之3第2 項前段規定
      ，以聲請無理由裁定駁回。
    (二)聲請人丙○○與被告甲○○為生產輕質骨材營業，而向張
      三記購買記典公司後開始營運，並分別於93年10月6 日、
      同年月26日、同年11月25日分別召開董事會，且由被告甲○○開立記典公司支票進行建廠，上開93年10月26日董事
      會，聲請人丙○○當時人尚在國內且有參加一情，有聲請
      人丙○○護照內頁影本、董事會簽到簿在卷可稽，且記典
      公司於建廠時，聲請人丙○○之代理人許敏彥亦曾在場，
      此亦有照片多紙在卷可憑，聲請人丙○○自不可能不知記
      典公司開始營運之理。是原處分綜合卷內資料，判斷被告
      甲○○不可能平白提供技術而未入股，甚且以自己及陳聖
      文擔任2 千萬元借款之連帶保證人，且有相關建廠並與花
      蓮區石材資源化處理股份有限公司簽立花蓮地區石材廢泥
      資源化再生利用最終處理合作協議書，而認被告甲○○確
      有生產輕質骨材營業之意，所開立之支票則均係供記典公
      司建廠之用，已於原處分中詳細說明被告2 人犯罪嫌疑不
      足之心證理由，經核並無違經驗法則及論理法則，於法尚
      無違誤。
六、綜上所述，原不起訴處分書認被告2 人並無偽造有價證券、
    偽造文書及背信之情形，臺灣高等法院花蓮分院檢察署處分
    書亦認原檢察官所調查之事證明確，援用原不起訴處分書之
    理由採相同之見解，經本院核閱卷內證據資料，於法尚無違
    誤，本件聲請交付審判意旨仍執前詞並摭拾證據片斷，指摘
    原處分不當求予審判，非有理由，應予駁回。
七、依刑事訴訟法第258條之3第2項前段，裁定如主文。
中    華    民    國    98    年    2     月    20    日
                  刑事第二庭    審判長法  官  陳世博
                                      法  官  陳月雯
                                      法  官  林恒祺
上列正本證明與原本無異。
本件不得抗告。
中    華    民    國    98    年    2     月    20    日
                                      書記官


司法院資訊處製作；財團法人民間司法改革基金會備份。
